臺灣高雄地方法院刑事判決　　　　　　　99年度易字第2523號
公　訴　人　臺灣高雄地方法院檢察署檢察官
被　　　告　柯新安
上列被告因詐欺案件，經檢察官提起公訴（99年度偵字第29600
號）及移送併案審理（99年度偵字第34136 號），被告於準備程
序中就被訴事實為有罪之陳述，經本院裁定改以簡式審判程序審
理，並判決如下：
    主  文
柯新安幫助犯詐欺取財罪，處有期徒刑貳月，如易科罰金，以新
臺幣壹仟元折算壹日。緩刑貳年，應於民國一○○年十二月三十
一日前向被害人陳悅文支付新臺幣壹萬仟零伍拾元；向被害人
陳建清支付新臺幣貳萬玖仟壹佰伍拾元之財產上損害賠償。
    事  實
一、柯新安能預見任意將渠所有之金融機構帳戶提款卡、密碼交
    給他人，足供他人用為詐欺等犯罪之用，詎以上開結果之發
    生亦不違渠本意之犯意，於民國99年6 月14日下午某時，在
    高雄市○○路後火車站之7-11便利商店前，將渠所申辦之臺
    灣銀行鳳山分行帳號000-000000000000號帳戶（下稱系爭帳
    戶）之提款卡及密碼，交給真實姓名、年籍均不詳、綽號「
    阿德」之成年男子。嗣該成年男子所屬之詐騙集團成員，意
    圖為自己不法所有，分別為以下行為：（一）於99年6 月15
    日某時許，撥打電話給陳悅文，偽裝為燦坤客服人員，佯稱
    先前網路購物因付款方式錯誤，須操作提款機取消云云，致
    陳悅文陷於錯誤，於同日夜間9 時16分許，至臺中市○○區
    ○○路二段95號合作金庫銀行前，操作ATM 轉帳新臺幣（下
    同）1 萬3050元至系爭帳戶內；（二）於99年6 月15日下午
    6 時16分許，假冒燦坤3C人員名義撥打電話向陳建清佯稱：
    其在該店購物時付款設定錯誤，如不更正，將遭溢扣款項云
    云，致陳建清陷於錯誤，遂依詐騙集團成員指示，委請其配
    偶杜麗仙前往操作提款機，而於當日夜間10時6 分許轉帳2
    萬9150元至系爭帳戶內。後經陳悅文、陳建清等人發覺有異
    ，報警究辦，始循線查獲上情。
二、案經桃園縣政府警察局楊梅分局報告臺灣高雄地方法院檢察
    署檢察官偵查起訴及高雄市政府警察局小港分局移送同署檢
    察官併案審理。
    理  由
一、本件被告柯新安所犯非死刑、無期徒刑或最輕本刑有期徒刑
    三年以上之罪，亦非高等法院管轄第一審案件，且於準備程
    序進行中，被告先就被訴事實為有罪之陳述，經告知被告簡
    式審判程序之旨，並聽取檢察官、被告之意見後，本院裁定
    改以簡式審判程序審理，是本件之證據調查，依刑事訴訟法
    第273 條之2 規定，不受同法第159 條第1 項、第161 條之
    2 、第161 條之3 、第163 條之1 及第164 條至第170 條規
    定之限制，合先敘明。
二、前開事實，業據被告於審理時坦承不諱，核與被害人陳悅文
    、陳建清於警詢時之證述情節相符（見警卷第10-11 頁，臺
    灣高雄地方法院檢察署99年度偵字第34136 號卷第5 頁），
    復有臺中市警察局豐原分局大雅分駐所、新北市政府警察局
    瑞芳分局瑞芳派出所受理詐騙帳戶通報警示簡便格式表、受
    理各類案件紀錄表、受理刑事案件報案三聯單、內政部警政
    署反詐騙案件紀錄表、郵政自動櫃員機交易明細表、合作金
    庫銀行自動櫃員機交易明細單、臺灣銀行鳳山分行99年7 月
    13日鳳山營密字第09950017651 號函、99年7 月20日鳳山營
    密字第099500119031號函及所附被告之開戶基本資料、交易
    明細資料在卷可憑（見警卷第7-9 、12-19 頁，臺灣高雄地
    方法院檢察署99年度偵字第34136 號卷第6-15頁），足徵被
    告任意性之自白，核與事實相符，應屬可信。本件事證明確
    ，被告犯行堪以認定，應依法論科。
三、按刑法上之幫助犯，係對於犯罪與正犯有共同之認識，而以
    幫助之意思，對於正犯資以助力，而未參與實施犯罪之行為
    者而言（最高法院75年度臺上字第1509號、88年度臺上字第
    1270號判決意旨參照）；是以，如未參與實施犯罪構成要件
    之行為，且係出於幫助之意思提供助力，即屬幫助犯，而非
    共同正犯。本件被告提供系爭帳戶提款卡、密碼給「阿德」
    ，嗣該帳戶即遭詐騙集團成員作為詐欺取財犯罪所用，其單
    純提供上述物品供人使用之行為，尚不等同於向被害人施以
    欺罔之詐術行為，是被告之行為，對於該等不法份子遂行詐
    欺取財犯行資以助力，核其所為，係犯刑法第30條第1 項、
    第339 條第1 項詐欺取財罪之幫助犯。臺灣高雄地方法院檢
    察署檢察官就被告前揭同一犯行移送併辦部分，雖未據檢察
    官起訴，然此部分乃與起訴書所載之犯罪事實具有想像競合
    犯之裁判上一罪關係，為起訴效力所及，本院自得併予審究
    。被告前揭行為幫助上開詐欺集團成員詐騙被害人陳悅文、
    陳建清2 人，係一行為觸犯2 罪名，應依刑法第55條規定論
    以想像競合犯，從一重處斷。又被告所為既係刑法第339 條
    第1 項詐欺取財罪之幫助犯，爰依正犯之刑減輕之。本院審
    酌被告因一時未能深思熟慮，提供系爭帳戶提款卡、密碼供
    他人從事詐財犯行，助長詐欺犯罪之氣焰，並危害財產交易
    安全非輕，惟念及被告於本院審理時坦承犯行，犯後態度良
    好等一切情狀，量處如主文所示之刑，並諭知易科罰金之折
    算標準，以資懲儆。此外，被告未曾因犯罪經法院判罪處刑
    ，有臺灣高等法院被告前案紀錄表在卷可參，其因一時未能
    深思而觸犯刑章，如今已坦承犯行、深具悔意，經此偵審程
    序及刑之宣告後，應當知所警惕，信無再犯之虞，本院因認
    所宣告之刑以暫不執行為適當，爰依刑法第74條第1 項第1
    款之規定併予宣告緩刑2 年，並命渠應於100 年12月31日前
    賠償被害人陳悅文、陳建清各1 萬3050元、2 萬9150元之財
    產損害，以啟自新。被告於
    本件緩刑期間，倘違反上開負擔，情節重大，足認原宣告之
    緩刑難收其預期效果，而有執行刑罰之必要，得依刑法第75
    條之1 第1 項第4 款規定撤銷其緩刑之宣告，併此敘明。
據上論斷，應依刑事訴訟法第273 條之1 第1 項、第299 條第1
項前段，刑法第30條、第339 條第1 項、第55條、第41條第1 項
前段、第74條第1 項第1 款、第2 項第3 款，刑法施行法第1 條
之1 ，判決如主文。
本件經檢察官陳俊宏到庭執行職務。
中    華    民    國   100    年    1     月    31    日
              刑事第十七庭    法  官  余銘軒
以上正本證明與原本無異。
如不服本判決應於收受送達後10日內向本院提出上訴書狀，並應
敘述具體理由；如未敘述上訴理由者，應於上訴期間屆滿後20日
內向本院補提理由書（均須按他造當事人之人數附繕本）「切勿
逕送上級法院」。
中    華    民    國   100    年    1     月    31    日
                              書記官 吳書逸
附錄論罪科刑法條
中華民國刑法第339條
（普通詐欺罪）
意圖為自己或第三人不法之所有，以詐術使人將本人或第三人之
物交付者，處 5 年以下有期徒刑、拘役或科或併科 1 千元以下
罰金。
以前項方法得財產上不法之利益或使第三人得之者，亦同。
前二項之未遂犯罰之。